臺灣高雄地方法院交通事件裁定　　　100年度交聲更一字第2號
原處分機關　交通部公路總局臺北區監理所基隆監理站
異　議　人
即受處分人　沈巧佩
上列異議人即受處分人因違反道路交通管理處罰條例事件，對於
交通部公路總局臺北區監理所基隆監理站中華民國99年10月13日
所為之處分（原處分案號：基監字第裁42-B00000000號），聲明
異議，經本院於99年10月28日以99年度交聲字第2833號裁定後，
異議人提起抗告，經臺灣高等法院高雄分院於99年12月7 日以99
年度交抗字第604 號裁定發回本院，本院裁定如下：
    主  文
原處分撤銷。
沈巧佩不罰。
    理  由
一、原處分意旨略以：異議人即受處分人沈巧佩所有車牌號碼JD
    3-520 號重型機車（下稱系爭機車），於民國99年8 月16日
    18時45分許，在高雄市○○○路30號前，在顯有妨礙他車通
    行處所停車，為警拍照逕行舉發，爰依道路交通管理處罰條
    例第56條第1 項第5 款規定，裁處異議人罰鍰新臺幣（下同
    ）600 元等語。
二、異議意旨略以：伊於99年8 月16日3 時30分許，騎乘系爭機
    車搭載友人吳欣香返回2 人位於高雄市○○區○○路62巷10
    號23樓之3 住處（下稱高雄市○○路住處）時，即將系爭機
    車停放在高雄市○○○路30號前之機車停車格內，嗣當日傍
    晚欲出門時才發現機車已遭拖吊，伊並無違規，系爭機車係
    被人移動至停車格外，而遭逕行舉發。又該地區機車停車格
    ，並無加裝固定式防移桿柱，使機車族人人自危，且裁罰機
    關未調閱相關監視影帶，程序上有瑕疵，為此狀請撤銷原處
    分等語。
三、按法院受理交通事件，準用刑事訴訟法之規定，道路交通管
    理處罰條例第89條前段定有明文；次按認定犯罪事實應依證
    據，為刑事訴訟法第154 條第2 項所明定。又認定犯罪事實
    所憑之證據，雖不以直接證據為限，間接證據亦包括在內，
    然而無論直接或間接證據，其為訴訟上之證明，須於通常一
    般之人均不致於有所懷疑，而得確信其為真實之程度者，始
    得據為有罪之認定（最高法院76年台上字第4986號判例意旨
    參照），亦即刑事訴訟法上法院認定事實之最重要原則「認
    定被告有罪，就該有罪事實不能有任何之合理懷疑存在」，
    於法院審理行為人違反道路交通管理處罰條例案件時亦有其
    適用，易言之，法院於審理行為人違反道路交通管理處罰條
    例案件，當踐行證據調查程序完畢後，為事實之認定時，如
    就原處分機關所認定之行為人違規之事實仍有合理之訴訟上
    懷疑，而無法百分之百地確信行為人確有該當於道路交通管
    理處罰條例各該處罰條文之構成要件事實時，即應依訴訟法
    上之「待證事實倘有懷疑，則從被告之利益作解釋」之證據
    法則，作對受處分人有利之認定。
四、訊據異議人堅詞否認有何違反道路交通管理處罰條例規定之
    行為，辯稱：99年8 月16日凌晨3 點多，伊從高雄市○○區
    ○○街50號朋友住處騎乘機車搭載友人吳欣香離開，返回伊
    與吳欣香共同居住之高雄市○○路住處時，伊係將系爭機車
    停放在高雄市○○○路30號前之機車停車格內，如舉發照片
    中車號8GE-877 號機車停放之位置，伊停進停車格時，右邊
    尚有停放1 輛機車等語。經查：
  (一)證人吳欣香於本院審理中具結證稱：99年8 月16日凌晨3 點
    多，異議人騎機車自高雄市○○路載伊離開，當天回家時，
    異議人係將前揭機車停放在高雄市○○○路30號前之機車停
    車格內，如卷附照片所示鉛筆圈畫處之位置（見院一卷第6
    頁），是在停車（白線）格最右邊一格，右邊沒有停放機車
    ，左邊有停放機車等語明確（見院二卷第16、17頁）。又「
    高雄市○○區○○街50號」係位於高雄市○○○街」與「英
    明路」交叉口附近，此有GOOGLE地圖1 份在卷可佐（見院二
    卷第24頁），是異議人與證人就當日係自何處離開返家之事
    實，異議人與證人表達及描述之方式雖有不同（異議人稱係
    自「高雄市○○區○○街50號」離開返家，證人則稱係自「
    高雄市○○路」離開返家），但實際上應指同一地點，併予
    敘明。是異議人上揭所辯，與證人上開證述內容就返家時間
    、自何處離開返家、異議人當日係停放高雄市○○○路30號
    前之機車停車格內及該停車格位置等情，均互核相符；至證
    人就異議人停車當時右邊是否尚有停放機車1 輛，雖與異議
    人之辯解略有不符，惟本院審酌當時已屬深夜時分，人之正
    常生理時鐘已應進入睡眠狀態，異議人與證人於當時難免有
    精神不濟、注意力較差等情形，則證人於相隔5 個多月後到
    本院作證時，就部分細節事項因記憶淡忘等因素而與異議人
    之辯解略有出入，尚屬情理之常，自不得僅因稍有不符或矛
    盾，即認證人之證述全部均不可採。是本院斟酌證人與異議
    人僅係同處居住之朋友關係，證人當無僅因本件600 元罰鍰
    ，而干冒偽證處罰之理，另佐以證人與異議人居住在相同地
    點（見院二卷第15、16頁），當日與異議人一同返家，對於
    異議人有無違規停車之情形應有所目擊，是證人上開證述：
    異議人當日係將系爭機車停放高雄市○○○路30號前之機車
    停車格內等語，自堪採信為真實。綜上，異議人上開所辯，
    與證人於本院審理時上開證述之情，就異議人當日係停放高
    雄市○○○路30號前之機車停車格內等內容（詳上述），互
    核大致相符，則異議人上開所辯，自非不足採信，從而，異
    議人是否確有原處分意旨所指違規停車之事實，並非無疑。
  (二)另高雄市政府警察局交通警察大隊警員舉發本件違規時間係
    於99年8 月16日18時45分許，而異議人停放系爭機車之時間
    係於同日3 時30分許，間隔被舉發之時間已約15小時，而參
    以本件異議人所有之系爭機車為普通重型機車，其體積及重
    量非至鉅，一般人若自該機車後端握把抬起，即可輕易移動
    該機車，且觀舉發照片所示（見院一卷第6 頁），警員舉發
    本件違規當時，系爭機車之停放位置為合法機車停車位外右
    邊之第一輛機車，而停放於合法停車位之機車數量眾多，已
    無其他合法停車位可供他人停放，是異議人之系爭機車，亦
    不排除有可能被人移動到停車格外，致遭舉發機關逕行舉發
    。再者，本件經本院依職權函請高雄市政府警察局苓雅分局
    成功路派出所派警員前往舉發地點，查詢路邊或附近住宅、
    商家等是否有舉發當日監視錄影檔案有攝得該停車格之情形
    ，警員查訪後，亦回報當日資料均已不存在，有警員王作定
    出具之職務報告1 份在卷可佐（見院二卷第10頁）；又依高
    雄市政府交通局函文所示：拖吊取締是依據現場違規事實判
    定，至於車輛是否被移置，實無法證明，建請提供遭移置之
    具體事證，俾憑審核辦理等語（見院一卷第7 頁），足認本
    件原處分機關亦無法判定系爭機車在被舉發前，有無被移動
    停車位置之事實。此外，異議人既然已舉出當日有將系爭機
    車停放在停車格內之證據，復查無其他積極證據足資證明異
    議人有在顯有妨礙他車通行處所停車之違規事實，則原處分
    機關認定異議人有原處分意旨所指上開違規停車之事實，仍
    有合理之訴訟上懷疑，而無法確信異議人確有該當於道路交
    通管理處罰條例第56條第1 項第5 款之構成要件事實，揆諸
    上揭法條及判例之要旨，自應作對異議人有利之認定，認其
    所為上開辯解可採。
五、綜上所述，原處分機關認定異議人於原處分意旨所載時、地
    ，有在顯有妨礙他車通行處所停車之違規行為，並依道路交
    通管理處罰條例第56條第1 項第5 款規定，裁處異議人罰鍰
    600 元，尚難認為允洽，異議人本件之異議，為有理由，自
    應由本院將原處分機關之處分撤銷，另諭知異議人不罰，以
    資適法。
據上論斷，應依道路交通事件處理辦法第19條前段，裁定如主文
。
中    華    民    國    100  年    2     月    14     日
                  交通法庭   法  官  林永村
以上正本證明與原本無異。
如不服本裁定，應於裁定送達後5日內，向本院提出抗告狀。
中    華    民    國    100  年    2     月    14     日
                             書記官  王珮樺